【裁判字號】    97,訴,1584
【裁判日期】    970618
【裁判案由】    毒品危害防制條例
【裁判全文】
臺灣板橋地方法院刑事判決              97年度訴字第1584號
公  訴  人  臺灣板橋地方法院檢察署檢察官
被      告  甲○○
上列被告因違反毒品危害防制條例案件，經檢察官提起公訴（97
年度毒偵字第2116號），被告於本院準備程序進行中就被訴事實
為有罪之陳述，經本院合議庭裁定由受命法官獨任進行簡式審判
程序，判決如下：
    主  文
甲○○施用第一級毒品，累犯，處有期徒刑柒月；扣案之甲基安
非他命（驗餘淨重零點零柒肆捌公克），沒收銷燬之；扣案包裝
上開甲基安非他命之外包裝袋壹個，沒收之。
    事  實
一、甲○○前因施用毒品案件，經本院以90年度毒聲字第1686號
    裁定送觀察、勒戒後，認無繼續施用毒品傾向，於民國90年
    5 月3 日觀察、勒戒執行完畢釋放，並由臺灣板橋地方法院
    檢察署檢察官以90年度毒偵字第1795號為不起訴處分確定。
    復因施用第二級毒品案件，經本院以94年度簡字第90號判處
    有期徒刑4 月確定，於94年2 月25日執行完畢。再因竊盜案
    件，經本院以94年度簡字第4068號判處有期徒刑5 月確定，
    於94年11月21日執行完畢。又因施用第二級毒品案件，經本
    院以95年度簡字第223 號判處有期徒刑6 月確定，甫於95年
    5 月15日執行完畢。詎猶不思悛悔，復基於施用第一級毒品
    海洛因及第二級毒品甲基安非他命之犯意，於97年2 月16日
    某時，在臺北縣樹林市○○○街64巷1 弄5 號5 樓住處，以
    將第一級毒品海洛因及第二級毒品甲基安非他命混合摻入吸
    食器內點燃吸食其煙霧之方式，施用第一級毒品海洛因及第
    二級毒品甲基安非他命1 次。嗣於97年2 月17日上午11時50
    分許，在上開住處為警查獲，並扣得甲基安非他命1 小包（
    淨重0.075 公克，取樣0.0002公克，驗餘淨重0.0748公克）
    ，經警採集其尿液檢體送請鑑驗後，結果呈嗎啡及安非他命
    類陽性反應，始悉上情。
二、案經臺北市政府警察局中山分局報請臺灣板橋地方法院檢察
    署檢察官偵查起訴。本院於準備程序進行中，被告就被訴事
    實為有罪之陳述，經告知被告簡式審判程序之旨，並聽取當
    事人之意見後，裁定進行簡式審判程序。
    理  由
一、上揭犯罪事實，業經被告甲○○於本院準備程序及審理中坦
    承不諱，並有第二級毒品甲基安非他命1 小包扣案可資佐證
    ，而被告經警於97年2 月17日採集其尿液檢體送驗結果，呈
    嗎啡及安非他命類陽性反應一情，亦有臺北市政府警察局偵
    辦毒品案件尿液檢體委驗單、臺灣尖端先進生技醫藥股份有
    限公司97年2 月29日濫用藥物檢驗報告各1 紙在卷可佐，另
    扣案之白色透明晶體1 包，經送鑑定結果，淨重0.0750公克
    ，取樣0.0002公克鑑驗使用，驗餘淨重0.0748公克，檢出甲
    基安非他命成分，亦有交通部民用航空局航空醫務中心航藥
    鑑字第0971022 號毒品鑑定書1 紙在卷可佐，足認被告之自
    白與事實相符，洵堪採為認定事實之依據。事證明確，被告
    犯行已堪認定。又按92年7 月9 日新修正之毒品危害防制條
    例刪除二犯及三犯之規定，一改修法前繁雜之處遇程序，僅
    將施用毒品者簡化區分為初犯、再犯，並認施用毒品者係屬
    病患性犯人，以觀察、勒戒戒除其身癮，並以強制戒治去除
    其心癮。經觀察、勒戒或強制戒治執行完畢釋放後，若係5
    年後再犯該條例第10條施用毒品罪者，與同條例第20條第1
    項、第2 項關於「初犯」之處理方式相同，檢察官應先聲請
    法院裁定令被告入勒戒處所觀察、勒戒，並視有無繼續施用
    毒品傾向，決定應予釋放、為不起訴之處分，或應聲請法院
    裁定令入勒戒處所強制戒治；若係5 年內「再犯」同條例第
    10條施用毒品罪者，依同條例第23條第2 項規定，檢察官則
    應依法追訴。觀諸該條例第20條第3 項之修正理由：「觀察
    、勒戒或強制戒治5 年後再犯者，顯見前所實施之觀察、勒
    戒或強制戒治已足以遮斷其施用毒品之癮，為期自新及協助
    其戒除毒癮，對此5 年後再犯者，爰明定仍適用初犯之規定
    ，先經觀察、勒戒、強制戒治之程序。」及同條例第23條第
    2 項之修正理由：「為配合簡化施用毒品犯之刑事處遇程序
    ，並鑑於經觀察、勒戒或強制戒治執行完畢釋放後5 年內再
    犯者，其再犯率甚高，原據以實施之觀察、勒戒及強制戒治
    既已無法收其實效，自應施以刑事處遇。」，顯然如施用毒
    品者係前經觀察、勒戒或強制戒治等治療程序執行完畢5 年
    後，始再施用毒品之「初犯」，因前所執行之觀察、勒戒或
    強制戒治已足收戒除毒癮之效，自應重新執行觀察、勒戒或
    強制戒治等治療程序，並於治療程序執行完畢後，由檢察官
    為不起訴處分，毋庸對之追訴處罰；反之，在「再犯」之情
    形，因其先前所為治療程序顯未能收戒斷毒癮之效，且考量
    施用毒品者之再犯率偏高，乃簡化其刑事處遇程序，而逕予
    追訴處罰，不再施以治療程序。參酌上開立法理由，修正毒
    品危害防制條例就施用毒品者，祇於「初犯」及「5 年後再
    犯」二種情形，有其追訴條件之限制，即須於初犯經觀察、
    勒戒或強制戒治釋放後，5 年內均無施用毒品之行為，始能
    認其前所實施之觀察、勒戒或強制戒治已足遮斷毒癮，而得
    於5 年後再犯時，再予適用初犯之規定，重行觀察、勒戒等
    程序。倘5 年內已經再犯，被依法追訴處罰，縱其第3 次（
    或第3 次以上）施用毒品之時間在初犯釋放5 年以後，即與
    「5 年後再犯」之情形有別，且因已於「5 年內再犯」，顯
    見其再犯率甚高，原實施觀察、勒戒或強制戒治，已無法收
    其實效，而無5 年戒斷期之存在，自無再經觀察、勒戒及強
    制戒治之必要，應由檢察官逕行起訴，始符新法修正之本旨
    。是被告前因施用毒品案件，經本院以90年度毒聲字第1686
    號裁定送觀察、勒戒，認無繼續施用毒品傾向，於90年5 月
    3 日觀察、勒戒執行完畢釋放，並由臺灣板橋地方法院檢察
    署檢察官以90年度毒偵字第1795號為不起訴之處分確定後，
    即因於93年10月間、94年間再犯施用第二級毒品案件，經本
    院以94年度簡字第90號判處有期徒刑4 月及以95年度簡字第
    223 號判處有期徒刑6 月確定，此有臺灣高等法院被告前案
    紀錄表1 份在卷可考，被告於上開觀察、勒戒執行完畢後，
    既曾於5 年內再犯毒品危害防制條例第10條之罪，並經判刑
    確定，本次被告所犯毒品危害防制條例第10條之罪，自非屬
    毒品危害防制條例第20條第3 項所定「再犯」之情形，而應
    依法追訴，附此敘明。
二、核被告甲○○所為，係犯毒品危害防制條例第10條第1 項之
    施用第一級毒品罪及同條例第10條第2 項之施用第二級毒品
    罪。其施用第一級毒品海洛因前持有第一級毒品海洛因及施
    用第二級甲基安非他命前後持有第二級毒品甲基安非他命之
    低度行為，應分別為施用之高度行為所吸收，均不另論罪。
    又被告係同時施用第一級毒品海洛因與第二級毒品甲基安非
    他命，其一行為同時觸犯毒品危害防制條例第10條第1 項及
    同條第2 項之罪，為想像競合犯，依刑法第55條之規定，應
    從一重之施用第一級毒品罪處斷。公訴人起訴意旨雖認被告
    係分別施用上開二種毒品，然此業為被告所否認，並供稱係
    同時施用該二種毒品，而公訴人復未舉證證明被告係分別施
    用前開二種毒品，自應為有利被告之認定，是公訴人認被告
    所犯上開二罪間應予分論併罰，尚有未洽。又被告有如犯罪
    事實欄所載之犯罪科刑執行情形，有臺灣高等法院被告前案
    紀錄表1 份在卷可憑，其受有期徒刑之執行完畢後，5 年以
    內故意再犯本件有期徒刑以上之罪，為累犯，應依刑法第47
    條第1 項之規定加重其刑。爰審酌被告前已因施用毒品案件
    經送觀察、勒戒，並有經法院判刑之前科紀錄，此有臺灣高
    等法院被告前案紀錄表1 份附卷可佐，仍不能戒除毒癮，再
    次漠視法令禁制而犯本罪，顯見其戒除毒癮之意志薄弱，惟
    念其犯後坦承犯行，態度尚佳，且施用毒品所生危害，實以
    自戕身心健康為主，對於他人生命、身體、財產等法益，尚
    無明顯而重大之實害等一切情狀，量處如主文所示之刑，以
    示懲儆。又扣案之甲基安非他命（驗餘淨重0.0748公克），
    屬查獲之第二級毒品，不問屬於犯人與否，均應依毒品危害
    防制條例第18條第1 項前段併予宣告沒收銷燬之；而扣案包
    裝上開甲基安非他命之外包裝袋1 個，係被告所有，供本件
    施用第一、二級毒品犯罪所用之物，業經被告供承在卷，爰
    依刑法第38條第1 項第2 款規定併予宣告沒收之。
據上論斷，應依刑事訴訟法第273 條之1 第1 項、第299 條第1
項前段，毒品危害防制條例第10條第1 項、第2 項、第18條第1
項前段，刑法第11條、第55條、第47條第1 項、第38條第1 項第
2 款，判決如主文。
本案經檢察官陳佳宏到庭執行職務。
中    華    民    國    97    年    6     月    18    日
                      刑事第十六庭  法  官    曾淑娟
上列正本證明與原本無異。
如不服本判決，應於判決送達後十日內敘明上訴理由，向本院提
出上訴狀（應附繕本），上訴於臺灣高等法院。
                                    書記官    謝雪紅
中    華    民    國    97    年    6     月    19    日
附錄本案論罪科刑法條全文：
毒品危害防制條例第10條
施用第一級毒品者，處6 月以上 5 年以下有期徒刑。
施用第二級毒品者，處3 年以下有期徒刑。


司法院資訊處製作；財團法人民間司法改革基金會備份。
